【裁判字號】    97,重訴,14
【裁判日期】    970723
【裁判案由】    清償債務
【裁判全文】
臺灣高雄地方法院民事判決              97年度重訴字第14號
原      告  甲○○
            乙○○
共      同
訴訟代理人  許明德律師
            鄭勝智律師
被      告  丁○○
            林詠醇原名林琦閔.
            丙○○
共      同
訴訟代理人  黃呈祿律師
上列當事人間清償債務事件，本院於民國97年7 月9 日言詞辯論
終結，判決如下：
  主  文
原告之訴及假執行之聲請均駁回。
訴訟費用由原告負擔。
  事實及理由
一、原告主張：訴外人林榮輝生前以月利率百分之一點五，分別
    陸續向原告甲○○借款累計達新台幣（下同）550 萬元、向
    原告乙○○借款累計達380 萬元（下合稱系爭借款），利息
    均僅繳至83年11月止，其餘本息均未清償。嗣林榮輝於民國
    84年5 月24日死亡，被告丁○○為林榮輝配偶；被告林詠醇
    （原名林琦閔）、丙○○為林榮輝子女，均為林榮輝之法定
    繼承人，且均未拋棄或限定繼承，而丁○○為清算林榮輝之
    遺產等，曾親筆列載銀行借款、資產及私人借用（包含系爭
    借款）等文書資料（下稱系爭文書）。爰依消費借貸及繼承
    之法律關係提起本訴，求為判命被告應給付原告甲○○借款
    本金550 萬元，及最近5 年已屆至之利息495 萬元、給付原
    告乙○○借款本金380 萬元，及最近5 年已屆至之利息342
    萬元，並聲明：被告應連帶給付原告甲○○1,045 萬元，及
    自起訴狀繕本送達之日起至清償日止，按月連帶給付原告甲○○82,500元；被告應連帶給付原告乙○○722 萬元，及自
    起訴狀繕本送達之日起至清償日止，按月連帶給付原告乙○○57,000元；並願供擔保，請准宣告假執行。
二、被告則以：林榮輝與原告間並無系爭借款之借貸關係存在。
    至系爭文書3 紙雖為被告丁○○所寫，惟此乃是依原告口述
    而寫，原告並未舉證證明確有交付借款予林榮輝之事實。原
    告既未能舉證證明其等與林榮輝間有借貸關係存在，請求被
    告給付本金及利息自無理由等語資為抗辯，並聲明：駁回原
    告之訴；如受不利判決，願供擔保請准宣告免為假執行。
三、兩造不爭執事項：
（一）林榮輝於84年5 月24日死亡，被告丁○○為其妻，被告林
      詠醇、丙○○為其子女，均為林榮輝之法定繼承人，並未
      辦理拋棄或限定繼承。此有繼承系統表、戶籍謄本及本院
      民事庭回函在卷可稽。
（二）系爭文書3 紙為被告丁○○所親筆書寫無誤，但本院卷第
      9 頁右邊關於連帶保證（鎧成）以下部分之書寫內容，並
      非被告丁○○所書寫。
四、本件爭點在於：林榮輝與原告之間是否有系爭借款之借貸關
    係存在？
（一）按民事訴訟法第277 條前段規定：「當事人主張有利於己
      之事實者，就其事實有舉證之責任。」；再按「當事人主
      張有金錢借貸關係存在，須就其發生所須具備之特別要件
      即金錢之交付及借貸意思表示互相一致負舉證之責任，若
      僅證明有金錢之交付，未證明借貸意思表示互相一致者，
      尚不能認為有金錢借貸關係存在。」（最高法院81年度台
      上字第2372號裁判要旨參照）。本件原告既主張本於與林
      榮輝間之消費借貸關係，請求被告返還系爭借款之本金與
      利息，自應由原告就原告與林榮輝間確已成立消費借貸關
      係之事實，負舉證責任，合先敘明。
（二）原告主張林榮輝於10多年前，陸續向原告甲○○借款累計
      達550 萬元、向原告乙○○借款累計達380 萬元，惟為被
      告所否認，原告自應先就其與林榮輝有成立消費借貸契約
      之合意，且有以貸與之意思為給付系爭借款之行為等節負
      證明之責。查原告提出被告丁○○手寫之系爭文書，包含
      銀行借款、資產、私人借用等3 紙文書（詳本院卷第7-9
      頁）為原告與林榮輝間成立消費借貸關係之證明，被告丁○○雖不否認系爭文書3 紙確為其本人書寫，惟辯以其乃
      是依原告口述而寫，本院觀系爭文書3 紙，均僅就借款、
      資產等之項目、金額一一條列，就與原告相關聯部分，亦
      僅有「甲○○550 萬」、「乙○○380 萬」之記載，此外
      別無其他文字記載，則被告丁○○何以為如此之文字書寫
      ，是否其有自認林榮輝與原告間系爭借款存在之意，抑或
      此僅係丁○○依原告口述而寫，均無積極證據以資證明，
      從而，僅依系爭文書3 紙實無法確認原告與林榮輝間系爭
      借款之借貸關係存在。況本件原告與林榮輝間未曾訂立書
      面借貸契約、亦未約定清償期限，且因時日久遠，亦無法
      提出匯、付款資料等，為原告所自承，是原告既迄本件訴
      訟終結，猶未能舉證證明原告與林榮輝確有借貸之合意與
      給付款項之事實，自尚難僅依系爭文書，即遽論原告與林
      榮輝間已有消費借貸關係存在之事實。
（三）基上，本件被告丁○○究係基於何原因而書寫系爭文書既
      屬無從認定，且原告並未舉證證明原告與林榮輝間確有借
      貸關係存在，是殊難逕認原告與林榮輝成立借貸契約關係
      ，則原告請求林榮輝之繼承人即被告給付系爭借款之本金
      、利息等，自亦無理由。
五、綜上所述，原告無法證明原告與林榮輝間有消費借貸之合意
    ，亦未能證明原告有交付借款予林榮輝之事實，則原告主張
    林榮輝向原告借款，自無足取。從而，原告本於消費借貸、
    繼承之法律關係，請求被告應連帶給付原告甲○○1,045 萬
    元，及自起訴狀繕本送達之日起至清償日止，按月連帶給付
    原告甲○○82,500元；被告應連帶給付原告乙○○722 萬元
    ，及自起訴狀繕本送達之日起至清償日止，按月連帶給付原
    告乙○○57,000元，為無理由，應予駁回。又原告之訴既經
    駁回，其假執行之聲請即失所附麗，應併予駁回。
六、原告雖聲請訊問證人林秀馨、方文中，以證明林榮輝有向林
    秀馨借款50萬元，及系爭文書係林榮輝去世後，被告丁○○
    為向家族求援，處理林榮輝大批債務而提出，惟上開待證事
    項縱均證實為真，亦均與原告與林榮輝間之借貸關係是否存
    在無何影響，故本院認為並無訊問之必要；又本件判決事證
    已臻明確，兩造其餘攻擊防禦及舉證，核與判決結果無影響
    ，爰不另一一論述，附此敘明。
七、結論：原告之訴為無理由，依民事訴訟法第78條，判決如主
    文。
中    華    民    國     97    年     7    月   23    日
                  民事鳳山分庭     審判長法  官  楊富強
                                         法  官  呂憲雄
                                         法  官  林意芳
上為正本係照原本作成。
如不服本判決，應於送達後20日內，向本院提出上訴狀並表明上
訴理由，如於本判決宣示後送達前提起上訴者，應於判決送達後
10日內補提上訴理由書（須附繕本）。
中    華    民    國     97    年     7    月   23    日
                                         書記官  陸艷娣


司法院資訊處製作；財團法人民間司法改革基金會備份。
